最高法院刑事判決　　　　　　　　　　　　　　　九十三年度台上字第二一七二號
　　上　訴　人　甲○○
　　選任辯護人　林辰彥律師
　　　　　　　　黃淑怡律師
　　　　　　　　張凱輝律師
右上訴人因違反毒品危害防制條例案件，不服台灣高等法院中華民國九十三年二月二
十七日第二審判決（九十二年度上訴字第二九五八號，起訴案號：台灣士林地方法院
檢察署九十年度偵緝字第二九號），提起上訴，本院判決如左：
    主  文
上訴駁回。
    理  由
本件原判決認定上訴人甲○○（綽號阿本）於民國八十一年間，經友人謝聰敏之介紹
，在泰國曼谷認識旅居泰國之華人許福樟（業經台灣高等法院高雄分院判處無期徒刑
確定）。詎其竟意圖營利，於八十三年初，與許福樟及許福杉（為許福樟之弟，亦經
台灣高等法院高雄分院判處無期徒刑確定）基於共同之犯意聯絡，由其與許福杉二人
共同在台為許福樟販賣毒品海洛因。同年三月中旬，適有朱玟（亦經台灣高等法院高
雄分院判處無期徒刑確定）向旅居泰國之許福樟聯絡購買海洛因，許福樟於同年月二
十九日，以電話告知朱玟表示海洛因已成功走私入台，請朱玟準備現金；同日下午三
時許，上訴人亦以電話告知在屏東縣屏東市迪斯奈育樂廣場服務之許福杉，將於同月
三十日與朱玟交易海洛因。許福杉即依上訴人之指示，於同月三十日中午，再以電話
告知朱玟表示可售予海洛因四包，價格為新台幣（下同）二百六十萬元。同年月三十
一日，許福杉再通知朱玟，約定於同日下午六時三十分許，在台北市○○○路、吉林
路口之「浪漫一生」咖啡店交易。同日下午六時許，朱玟即夥同知情之朱璞、謝本成
、孫永敏（渠三人所涉幫助販賣毒品犯行，均經台灣高等法院高雄分院判刑確定）一
同至「浪漫一生」咖啡店，會面後，朱玟乃向許福杉表示其僅有二百三十萬元（實為
二百二十八萬五千元），許福杉知悉朱玟所帶款項不足二百六十萬元，乃同意朱玟應
於翌日補足款項後，即與朱玟共同搭乘孫永敏駕駛之車號ＨＢ｜三四三一號汽車，至
台北市○○路○段「三德飯店」後巷停車場取海洛因。許福杉即通知上訴人攜帶海洛
因四袋前來。同日下午八時許，上訴人果騎機車攜帶海洛因四袋前來並交給許福杉，
許福杉即將之放入孫永敏所駕駛之車輛，並欲搭上訴人之機車離去。上訴人發覺情況
有異，即要許福杉下車，而駕駛機車獨自離去。許福杉於下車不久，即與朱玟、孫永
敏同為埋伏在旁之調查人員查獲，並扣得海洛因四袋（驗後淨重二六七一點八三公克
）及販賣毒品所得二百二十八萬五千元等情。係以上開事實，業據證人許福杉、許福
樟、朱玟、孫永敏分別於偵查中、一審訊問時，及渠等於所犯違反肅清煙毒條例案件
（許福杉、朱玟、孫永敏為台灣高雄地方法院八十三年度重訴字第三十號審理，許福
樟為台灣高雄地方法院八十六年度重訴字第二七號審理）於法務部調查局高雄市調查
處（下稱高雄市調查處）訊問、檢察官偵查中供明；而扣案疑似海洛因之物四袋，經
送法務部調查局鑑定結果，確為海洛因（驗後淨重二六七一點八三公克），有法務部
調查局檢驗通知書在卷可按，復有許福杉前開案件中扣得之販賣毒品價款二百二十八
萬五千元可證。又證人許福樟於高雄市調查處調查時，經提示上訴人口卡，訊以口卡
照片中之人為何人？是否認識？答：「經我詳視後，該口卡照片中人我認識，他就是
綽號『阿本』。」偵查中復證稱：「我在泰國透過謝聰敏認識之朋友甲○○……。」
證人許福杉於一審訊問時陳稱：「（你們兄弟有那些人認識阿本？）我及許福樟……
」、「（你與許福樟何人與阿本比較熟？）應該是我。」「毒品之前就從機場帶進來
，我寄放在阿本處，……在機場就將毒品交給他。」而上訴人於偵查中已坦承其綽號
為「阿本」，並稱係在喝酒時經謝聰敏介紹認識許福樟。一審審理時復稱：「我在日
本出生，人家叫我日本，回來後比較熟的朋友叫我『阿本』」、於原審訊問時亦承認
：「我在日本出生的，我母親是日本人，人家都叫我『阿本』」等語；且上訴人於八
十一年九月二十一日至二十五日、八十一年十一月十一日至十八日確曾至泰國各情，
並據許福樟、許福杉陳明，復有內政部警政署入出境管理局函送之上訴人出入境資料
在卷可參。另證人朱玟於偵訊時證稱：「（八十三年三月透過許福樟與何人毒品交易
？）甲○○與許福杉一起來的，但他與許福杉的關係我不知道，交易時甲○○在旁邊
看，沒有講話」、「（……這四包海洛因是否係你向『阿本』、許福杉等人以貳佰陸
拾萬元購得？）經我詳視，這四包海洛英（因）確係我以貳佰陸拾萬元向『阿本』、
許福杉等人購得」等語。為其所憑證據及認定理由。並依據卷內證據資料，逐一指駁
上訴人矢口否認犯罪之所辯，何以係畏罪卸責之詞，要無可採。是以上訴人確於案發
當時，與許福杉取得聯絡後，即攜帶欲交易之毒品海洛因至現場販售朱玟之後，搭載
許福杉離開現場，其有共同參與販賣毒品海洛因之犯行，堪以認定，應予依法論科。
按肅清煙毒條例業於八十七年五月二十日經總統修正公布為毒品危害防制條例，但新
法關於販賣毒品之法定本刑較舊法為重，本件上訴人甲○○所犯上開販賣毒品犯行，
經比較新舊法，以舊法對上訴人有利，故應依刑法第二條第一項但書規定適用上訴人
行為時法即肅清煙毒條例規定論處；又海洛因係肅清煙毒條例第二條所稱之毒品。核
上訴人所為係犯肅清煙毒條例第五條第一項之販賣毒品罪。上訴人與許福樟、許福杉
相互間有犯意聯絡及行為分擔，為共同正犯。因而撤銷第一審諭知無罪之判決，改判
適用肅清煙毒條例第五條第一項、第十二條前段、第十三條第一項，刑法第十一條前
段、第二條第一項但書、第二十八條、第三十七條第一項，審酌上訴人明知毒品嚴重
戕害人體身心健康，危害國力與社會治安，至深且鉅，其與許福樟等勾結販賣走私毒
品，殘害國民身心健康，莫此為甚，且販賣之毒品達二千餘公克，數量不小，惡性重
大等一切情狀，量處無期徒刑，並依法宣告褫奪公權終身。扣案海洛因四袋（驗後淨
重二六七一．八三公克），應依肅清煙毒條例第十二條前段宣告沒收銷燬，至鑑驗所
耗用之毒品，既已滅失，自無庸宣告沒收銷燬。另上訴人與許福樟、許福杉等共同販
賣毒品所得新台幣二百二十八萬五千元，依同條例第十三條第一項規定宣告沒收。經
核原判決論處上訴人甲○○共同販賣毒品罪刑，已詳敘其所憑之證據及認定之理由，
且於其有利及不利之證據，均詳予調查，並說明其證據取捨與證據證明力判斷之心證
理由，並無違背法令之情形。上訴意旨仍執其在原審所辯陳詞，否認犯罪，置原審已
詳加調查及理由內已說明之事項於不顧，徒以自己之說詞，泛指其有證據調查未盡、
違背經驗及論理法則、不載理由、理由矛盾、不適用法則之違法，難認為有理由，應
予駁回。
據上論結，應依刑事訴訟法第三百九十六條第一項，判決如主文。
中　　　華　　　民　　　國　　九十三　　年　　　四　　　月　　二十九　　日
                              最高法院刑事第二庭
                                  審判長法官  陳　錫　奎
                                        法官  洪　清　江
                                        法官  李　伯　道
                                        法官  洪　文　章
                                        法官  惠　光　霞
      右正本證明與原本無異
                                              書  記  官
中　　　華　　　民　　　國　　九十三　　年　　　五　　　月　　　四　　　日
                                                                        Ｌ
